【裁判字號】    88,交易,592
【裁判日期】    890202
【裁判案由】    過失傷害等
【裁判全文】
臺灣高雄地方法院刑事判決                        八十八年度交易字第五九二號
    公  訴  人  臺灣高雄地方法院檢察署檢察官
    被      告  乙○○
右列被告因過失傷害等案件，經檢察官提起公訴（八十八年度偵字第一七四四七號）
及移送併案審理（八十八年度偵字第三○五一九號），本院判決如左：
    主  文
乙○○服用酒類，不能安全駕駛動力交通工具而駕駛，處有期徒刑貳月，如易科罰金
，以佰元折算壹日；又因過失傷害人，處有期徒刑肆月，如易科罰金，以佰元折
算壹日。應執行有期徒刑陸月，如易科罰金，以佰元折算壹日。
    事  實
一、乙○○考領有普通小型車駕駛執照，明知其應注意飲酒後其吐氣所含酒精成份超
    過每公升零點二五毫克以上者，不得駕車，緣其於民國八十八年七月十一日中午
    十二時三十分許起，與友人在高雄市○○區○○路附近空地服用酒類後，其視覺
    能力變差、運動反射神經遲鈍，以致判斷及注意能力均受嚴重影響，已不能安全
    駕駛動力交通工具，竟率而駕駛牌照號碼ＷＨ─一七九九號自用小客車，嗣於同
    日夜間八時三十許（起訴書誤繕為二十一時十五分許），沿高雄市○○區○○路
    東向車道由西往東方向行駛，途經該路二一六號前，本應注意汽車在雙向二車道
    行駛時，應在遵行車道內行駛；並應注意對面有來車交會，不得超車；亦應注意
    車前狀況，並隨時採取必要之安全措施，以避免危險之發生，況依當時天候晴朗
    ，夜間有照明，柏油路面乾燥無缺陷，道路無障礙物，視距良好，且依其智識、
    能力亦無不能注意之情形，詎其飲酒後吐氣所含酒精成份至少已達每公升零點五
    七毫克（八十八年七月十一日夜間九時十六分許測試）以上之狀態下，仍貿然駕
    駛上開自用小客車，因其欲超越前車，竟搶越中央行車分向線在該路段西向車道
    由西往東方向加速行駛，疏於注意對面車道有無來車交會，亦未注意車前狀況，
    並隨時採取必要之閃避、煞停等安全措施，適有丙○○（七十一年十二月八日生
    ）未考領有駕駛執照，騎乘牌照號碼ＷＤＢ─三四六號輕型機車附載戊○○，亦
    沿該路段西向車道由東往西方向行駛，遽遭乙○○之自用小客車右前保險桿正面
    撞擊，以致丙○○、戊○○人車倒地，丙○○因此受有左脛骨骨折、左恥骨骨折
    、骨盆、恥骨連合分離、左荐腸關節損傷、左大腿皮膚肌肉撕裂傷、四肢多處損
    傷、痲痹性腸阻塞等傷害，（戊○○因此受傷部分未據告訴、亦未提起公訴）。
    乙○○於肇事後，留在事故現場主動向處理員警表示其為肇事者，而接受偵訊。
二、案經被害人丙○○訴請及被害人丙○○之法定代理人訴由高雄市政府警察局小港
    分局報請臺灣高雄地方法院檢察署檢察官偵查起訴。
    理  由
一、訊據被告乙○○對於右揭時、地服用酒類後駕車發生車禍，並致使告訴人丙○○
    受有左脛骨骨折、左恥骨骨折、骨盆、恥骨連合分離、左荐腸關節損傷、左大腿
    皮膚肌肉撕裂傷、四肢多處損傷、痲痹性腸阻塞等傷害之事實均供承不諱，核與
    告訴人分別於警訊、偵查及本院審理中指訴情節相符，並有證人戊○○於警訊中
    證述綦詳，證人即現場處理員警甲○○、丁○○於本院審理中證述明確，復有高
    雄市○○○○○道路交通事故調查報告表暨事故現場圖乙紙、現場照片十一幀、
    高雄市博正醫院醫師出具之診斷證明書乙紙（偵查卷）及該院八十八年十二月三
    十日八十八博人字第○三三號函在卷可資佐證。
二、按汽車駕駛人飲酒後其吐氣所含酒精成份超過每公升零點二五毫克以上者，不得
    駕車；汽車在對面有來車交會時，不得超車；汽車行駛時，駕駛人應注意車前狀
    駕駛人應注意車前狀況，並隨時採取必要之安全措施，道路交通安全規則第一百
    十四條第二款、第一百零一條第二款及第九十四條第三項分別定有明文。被告既
    考領有普通小型車駕駛執照，對於前揭諸規定，自不得諉為不知，且此亦為被告
    應注意並能注意之事項。經查：（一）按刑法第一百八十五條之三規定所謂「不
    能安全駕駛」，乃抽象危險犯，並不以發生具體危險為必要，對於呼氣酒精濃度
    已達每公升零點五五毫克（○．五五ＭＧ＼Ｌ）以上，肇事率為一般正常人之十
    倍，認為已達不能安全駕車之標準，此業經法務部八十八年五月十八日法八八檢
    字第○○一六六九號函告週知，且按就醫學文獻所知，酒精對人體造成之影響，
    於呼氣時酒精濃度達每公升零點二五毫克即會輕度中毒，造成輕度協調功能降低
    ，呼氣酒精濃度達每公升零點五毫克時屬輕到中度中毒症狀，出現反應較慢、感
    覺減低、影響駕駛之狀況，呼氣酒精濃度達每公升零點七五毫克時，呈思考改變
    、個性行為改變等中毒症狀；又飲酒後一小時許，其體內血液酒精濃度可達最高
    ，此有分別有行政院國軍退除役官兵輔導委員會台北榮民總醫院八十八年八月五
    日（八八）北總內字第二六八六八號函文、臺灣高等法院八十八年十月二十六日
    （八八）院賓文廉字第一三四○七號函中檢附之臺北醫學院附設醫院精神科主任
    蔡尚穎「酒精對人體生理與行為之影響」一文可據。而本案被告肇事後經據報到
    場處理之警員測得被告吐氣酒精濃度為每公升零點五七毫克，有道路交通事故調
    查報告表及經被告簽名之序號︰二六一○號、案號︰一九六九號酒精測試條影本
    （警卷）可憑，足見被告肇事時其吐氣酒精成份至少已達每公升零點五七毫克（
    八十八年七月十一日夜間九時十六分許測試）以上之狀態下，其發生駕車肇事之
    危險性，已高出一般人甚多，依前揭說明，被告顯已達不能安全駕駛動力交通工
    具之情狀，足堪認定，仍貿然輕率駕駛上開自用小客車。（二）而依當時天候晴
    朗，夜間有照明，柏油路面乾燥無缺陷，道路無障礙物，視距良好，且依被告之
    智識、能力亦無不能注意之情形，因其欲超越前車，竟搶越中央行車分向線在該
    路段西向車道由西往東方向加速行駛，亦未注意車前狀況，並隨時採取必要之閃
    避、煞停等安全措施，此皆有上開道路交通事故調查報告表及現場照片足資佐參
    ，致肇事使告訴人受有傷害，其有過失，甚為明顯。又告訴人因本件車禍所致傷
    害，與被告之過失行為間具有相當因果關係。至告訴人未考領有駕駛執照，本應
    不得騎乘機車（道路交通管理處罰條例第二十一條第一項第一款參照），對於本
    件之車禍之發生，固亦有過失，惟被告過失傷害犯行，業據本院認定如上，被告
    自不得據此以為其解免刑事責任之理由，是本案事證已臻明確，被告犯行堪以認
    定，應予依法論科。
三、本件被告乙○○服用酒類，不能安全駕駛動力交通工具而駕駛自用小客車肇事致
    告訴人受傷，核其所為，係犯刑法第一百八十五條之三之服用酒類，不能安全駕
    駛動力交通工具而駕駛罪及刑法第二百八十四條第一項前段之普通過失傷害罪。
    被告所犯二罪間，犯意各別，罪名不同，應予分論併罰。按刑法第一百八十五條
    之三之服用酒類，不能安全駕駛動力交通工具而駕駛罪，所侵害之法益，為社會
    之公共安全；刑法第二百八十四條第一項前段之普通過失傷害罪，所侵害之法益
    ，為個人身體、健康之安全。其所觸犯之二罪，不具保護法益之同一性，自應分
    別成罪。至在犯罪科刑上，被告所觸犯之服用酒類，不能安全駕駛動力交通工具
  而駕駛罪與普通過失傷害罪，前者，為繼續犯；後者，則為即成犯，二者僅於撞
    人之時點與場所相合致而已，自無從成立想像競合犯，應予數罪併罰。公訴人認
    被告前揭犯行，乃一行為觸犯二罪名之想像競合犯關係，尚有未洽。又被告酒醉
    駕車，因而致人受傷，應依道路交通管理處罰條例第八十六條第一項規定，加重
    其刑至二分之一。被告於肇事後留在事故現場向處理事故之員警坦承肇事，而接
    受偵訊，業據證人即事故現場處理之員警甲○○到庭證述綦詳，為對未發覺之犯
    罪自首而接受裁判，應依刑法第六十二條之規定減輕其刑，並依法先加後減之。
    爰審酌被告既考領有普通小型車駕駛執照，則明知或無法諉為不知服用酒類後精
    神已達混惑不清晰之狀態，而發生車禍之機率，相較未飲用酒類者為高，詎仍為
    駕駛自用小客車，不啻對使用道路之他人已產生立即侵害之高度危險性，亦自陷
    於危險狀態中，嚴重侵害道路交通往來安全，且本件肇事原因又幾近出自被告之
    重大過失，另迄今仍未與告訴人達成民事賠償上之和解，本應從重量刑，惟姑念
    及其於警訊、偵查及本院審理中坦承大部分犯行，態度尚可，其前未曾有不良犯
    罪紀錄，有本院被告全國前案紀錄表乙紙附卷足考等一切情狀，量處如主文所示
    之刑，並諭知易科罰金之折算標準，且定期應執行之刑。
據上論斷，應依刑事訴訟法第二百九十九條第一項前段，刑法第一百八十五條之三、
第二百八十四條第一項前段、第五十一條第五款、第六十二條前段、第四十一條，道
路交通管理處罰條例第八十六條第一項，罰金罰鍰提高標準條例第一條前段、第二條
，判決如主文。
本案經檢察官簡志瑩到庭執行職務。
中    華    民    國    八十九    年       二       月        二        日
                              臺灣高雄地方法院交通法庭
                                  法  官  劉  定  安
右為正本，係照原本作成，證明與原本無異。
如不服本判決，應於送達後十日內，向本院提出上訴狀。
                                  書記官  李  文  記
中    華    民    國    八十九    年       二       月        三        日
附錄本案論罪科刑法條全文：
刑法第一百八十五條之三
  服用毒品、麻醉藥品、酒類或其他相類之物，不能安全駕駛動力交通工具而駕駛者
  ，處一年以下有期徒刑、拘役或三萬元以下罰金。
刑法二百八十四條第一項前段
  因過失傷害人者，處六月以下有期徒刑、拘役或五百元以下罰金。
道路交通管理處罰條例第八十六條第一項
  汽車駕駛人，無駕駛執照駕車、酒醉駕車、吸食毒品或迷幻藥駕車、行駛人行道或
  行經行人穿越道不依規定讓行人優先通行，因而致人受傷或死亡，依法應負刑事責
  任者，加重其刑至二分之一。


司法院資訊處製作；財團法人民間司法改革基金會備份。
